臺灣高等法院臺南分院刑事裁定
110年度毒抗字第672號
抗  告  人  周鼎智

上列抗告人因強制戒治案件，不服臺灣臺南地方法院中華民國11
0年8月3日裁定（110年度毒聲字第754號）提起抗告，本院裁定
如下：
    主  文
抗告駁回。
    理  由
一、抗告意旨略以：㈠抗告人經心理醫師及社工簡單三言兩語訪
    談，即認為抗告人有再犯之虞。㈡毒品危害防制條例於民國1
    09年1月15日修正公布，同年7月15日生效施行，依修法意旨
    及最高法院大法庭109年度台上大字第3826號裁定，變更適
    用觀察、勒戒之對象、標準及頻率，法務部與衛生福利部與
    專家學者並研議修正有無繼續施用毒品傾向評估標準，就評
    分項目中前科紀錄有所調整，並於110年3月26日生效。㈢請
    求撤銷原裁定更為適法之裁定等語。
二、觀察、勒戒後，檢察官或少年法院（地方法院少年法庭）依
    據勒戒處所之陳報，認受觀察、勒戒人無繼續施用毒品傾向
    者，應即釋放，並為不起訴之處分或不付審理之裁定；認受
    觀察、勒戒人有繼續施用毒品傾向者，檢察官應聲請法院裁
    定或由少年法院（地方法院少年法庭）裁定令入戒治處所強
    制戒治，其期間為6個月以上，至無繼續強制戒治之必要為
    止，但最長不得逾1年，毒品危害防制條例第20條第2項定有
    明文。勒戒處所應注意觀察受觀察、勒戒人在所情形，經醫
    師研判其有或無繼續施用毒品傾向後，至遲應於觀察、勒戒
    期滿之15日前，陳報該管檢察官或少年法院（庭），觀察勒
    戒處分執行條例第8條第1項亦定有明文。依據上開規定，受
    觀察、勒戒人有無繼續施用毒品之傾向，係由醫師研判。而
    關於有無繼續施用毒品傾向之評估標準，法務部已於110年3
    月26日以法矯字第11006001760號函修正頒布「有無繼續施
    用毒品傾向評估標準紀錄表」、「有無繼續施用毒品傾向評
    估標準評分說明手冊」，經查：
㈠、抗告人合於毒品危害防制條例第20條第1項、第3項所規定，3
    年後再犯應再予觀察、勒戒要件，有臺灣高等法院被告前案
    紀錄表可查，而109年1月15日修正公布、同年7月15日施行
    之毒品危害防制條例第20條第3項規定，犯第10條之罪於觀
    察、勒戒或強制戒治執行完畢釋放後，3年後再犯第10條之
    罪者，適用本條前2項之規定。上開所謂「3年後再犯」，只
    要本次再犯（不論修正施行前、後）距最近1次觀察、勒戒
    或強制戒治執行完畢釋放，已逾3年者，即該當之，不因其
    間有無犯第10條之罪經起訴、判刑或執行而受影響，為最高
    法院大法庭109年度台上大字第3826號裁定闡述明確，本件
    抗告人雖曾經執行強制戒治，而於92年2月20日停止處分出
    所，嗣並因施用毒品案件經判刑確定並執行完畢，然因上開
    強制戒治執行完畢日期距離本次再犯已達3年以上，自仍有
    毒品危害防制條例第20條第1項、第3項規定之適用。
㈡、抗告意旨指摘，前開有無繼續施用毒品傾向評估標準紀錄表
    ，並未適用法務部於110年3月26日以法矯字第11006001760
    號函所修正頒布之「有無繼續施用毒品傾向評估標準紀錄表
    」、「有無繼續施用毒品傾向評估標準評分說明手冊」，然
    本案評估時間為110年7月15日，在法務部110年3月26日修正
    頒佈評估標準之後，且關於司法紀錄部分，亦已調整為上限
    10分，並無未適用修正後評估標準之情況，抗告意旨已屬誤
    解。而抗告人毒品犯罪相關司法紀錄部分，經評估後為上限
    10分，經核其臺灣高等法院被告前案紀錄表，確實有超過5
    筆以上之毒品犯罪紀錄（臺灣臺南地方法院94年度訴字第91
    號、101年度訴字第805號、103年度訴字第284號、第650號
    、106年度訴字第72號等)，及4筆其他犯罪紀錄（臺灣臺南
    地方法院100年度簡字第2276號、103年度易字第634號、105
    年度簡字第2462號、106年度易字第345號），因此毒品犯罪
    相關司法紀錄加計上限10分、其他犯罪相關紀錄加計8分，
    均屬正確。
㈢、強制戒治屬於治療性質之保安處分，目的重在治療而非處罰
    ，因而關於是否有繼續施用之傾向，並非單以犯罪前科紀錄
    為衡定標準，仍應參酌醫療專業人員之評估意見，此所以觀
    察勒戒處分執行條例第8條第1項規定，應由醫師研判有無繼
    續施用毒品傾向，再由檢察官聲請法院裁定強制戒治，本件
    既經醫師綜合被吿前科紀錄與行為表現、臨床評估等因素，
    認為被告有繼續施用之傾向，其評估與卷內證據又無不合之
    處，自應予以尊重。　　
三、綜上，原裁定適用毒品危害防制條例第20條第2項後段、第3
    項規定，裁定抗告人入戒治處所強制戒治，期間為6個月以
    上，至無繼續強制戒治之必要為止，但最長不得逾1年，核
    無違誤，抗告人以前詞指摘原裁定不當，其抗告為無理由，
    應予駁回。
四、應適用之法律：刑事訴訟法第412條。　　　　　
中　　華　　民　　國　　110 　年　　8 　　月　　24　　日
                  刑事第一庭    審判長法  官　楊清安
                                      法  官　陳珍如
                                      法　官  蕭于哲
以上正本證明與原本無異。
不得再抗告。
　　　　　                            書記官　徐振玉
中　　華　　民　　國　　110 　年　　8 　　月　　24　　日